臺中高等行政法院判決
　　　　　　　　　　　　　　　　　　 95年度簡字第00119號
原　　　告　甲○○
被　　　告　財政部臺灣省中區國稅局
代　表　人　乙○○
訴訟代理人　丁○○
　　　　　　丙○○
上列當事人間因綜合所得稅事件，原告不服財政部中華民國95年
6月9日台財訴字第09500239290號訴願決定，提起行政訴訟。本
院判決如下︰
　　主  文
原告之訴駁回。
訴訟費用由原告負擔。
    事實及理由
一、本件原處分以原告於92年度將其所有坐落彰化縣伸港鄉○○
    路○段269號房屋（下稱系爭房屋）供自己經營之俊華實業股
    份有限公司（下稱俊華公司）營業使用，未申報租賃所得，
    乃依據92年度財政部核定當地一般租金標準，核定原告本年
    度租賃所得為278,640元，減除43﹪之必要損耗及費用，核
    定租賃所得158,824元【計算式：營業用標準租金240元 ×
    （145.5坪×50％＋24）×12個月＝278,640元；278,640元
    ×（1－43﹪）＝158, 824元】，併計原告當年之綜合所得
    ，核定原告當年度綜合所得總額為1,069,272元，淨額為
    128,272元，發單補徵稅額7,696元。原告對原處分核定上開
    租賃所得15 8,824元乙項不服，申請復查及提起訴願時均主
    張其所有系爭房屋係供自己經營之俊華公司營業使用，並無
    租賃所得云云。復查及訴願結果，均遭駁回，遂提起本件行
    政訴訟。
二、原告起訴意旨略謂：原告所有系爭房屋，原供自己經營之俊
    華公司使用，為求俊華公司公司開立發票合法繳稅，乃將俊
    華公司設立登記於系爭房屋，惟因該屋坐落土地係屬農地，
    受法令限制，無法申請營利登記證，因而設立登記於他處。
    原告係俊華公司負責人，股東成員均為自己家人，系爭房屋
    及土地均屬原告所有，全家人皆居住於系爭房屋，並未供第
    三人使用，並無出租事實，亦未收取租金等語。審理中改稱
    其後原告在系爭房屋從事代工紡紗，所為業務並無員工，住
    所已繳營業房屋稅，並非供俊華公司使用，請撤銷原處分另
    為適法之處分云云。
三、被告答辯意旨略謂：
    (一)查本件系爭房屋係供原告所經營之俊華公司使用，為原告
      所不爭執，按所得稅法第14條第1項第5類第4款所稱之他
      人，依同法施行細則第16條第2項規定，係指本人、配偶
      及直系親屬以外之個人或法人而言，俊華公司既屬法人組
      織，自屬所得稅法第14條第1項第5類第4款規定所稱之他
      人，應依法設算原告之租賃收入，併課繳納綜合所得稅，
      此與該公司負責人為房屋所有權人（即原告）或該公司股
      東成員均為原告本人及其家人者，係屬二事，原告主張免
      設算租金收入乙節，容有誤解。本件原告未列報租金收入
      ，被告參照當地一般租金標準設算租賃收入，減除必要損
      耗及費用而核定租賃所得，並無不合。
    (二)俊華公司於81年7月16日設立登記之行業代號443921為服
      裝批發，但是到92年自行申報92年度營利事業所得稅時，
      申報的行業代號是109099屬於其他紡織品製造，足徵原告
      於92年有以系爭房屋供俊華公司使用，被告始對原告課徵
      租賃所得。原告其後雖主張系爭房屋因係農舍，無法辦理
      俊華公司營業登記，原告無奈，而將俊華公司遷移他處，
      被告不應對伊課徵所得稅云云。惟依據中華黃頁電話簿的
      廣告，仍然登載俊華公司是設在系爭房屋上。且至95年度
      為止原告向臺灣電力公司登記系爭房屋的使用人是俊華公
      司，95年10月份電費7701元亦非一般用戶的收費。俊華公
      司於92年度營所稅結算申報書依規定必須將91年（系爭年
      度）未分配盈餘一併提出申報，在該申報書上，其自行申
      報俊華公司行業代號為109099，是屬於其他紡織品製造，
      並且在Ｐ4細項分為買賣業及製造業來申報，其中製造業
      所列的製造費用758806元，於Ｐ5記載水電瓦斯費95869元
      包含系爭房屋水電瓦斯，關於水電瓦斯費的收據，稽徵機
      關審核過後就退還給原告，但俊華公司於94、95年申報營
      業費用支出，包括系爭房屋的水電瓦斯費，其中94及95年
      的電費收據附在被告提出第2冊證物第14頁到39頁都是原
      告將系爭房屋的電費申報為俊華公司的營業費用，可見系
      爭房屋供該公司使用。至94年7月26日原告在系爭房屋設
      立登記俊華實業廠，其行業代號102913是屬於製造業，因
      其屬獨資營業，故被告未再對原告課徵租賃所得。本件原
      告之訴，為無理由，請判決駁回原告之訴等語。
四、按所得稅法第14條第1項第5類第4款規定：「個人之綜合所
    得總額，以其全年左列各類所得合併計算之‧‧‧第5類：
    租賃所得及權利金所得：一、‧‧‧四、將財產借與他人使
    用，除經查明確係無償且『非供營業或執行業務者使用外』
    ，應參照當地一般租金情況，計算租賃收入，繳納所得稅。
    」同法施行細則第16條第2項、第3項規定：「本法第14條第
    1項第5類第4款所稱他人，指本人、配偶及直系親屬以外之
    個人或法人。本法第14條第1項第5類第4款及第5款所稱當地
    一般租金，由財政部各地區國稅局訂定，送財政部備查。」
    次按「公司股東以自己所有之房屋無償供該公司使用，應依
    所得稅法第14條第1項第5類第4款規定，參照當地一般租金
    情況，計算租賃收入，繳納所得稅。」及「綜合所得稅租賃
    所得設算核定案件，納稅義務人如有異議時，稽徵機關應實
    地調查鄰近房屋之租金作為核課之依據，即將設算租金與鄰
    近租金比較，高時改課，低時維持原核定。」亦經財政部73
    年9月1日台財稅第58929號函及財政部賦稅署77年11月9日台
    稅一發第770665851號函釋在案。查財政部上開解釋，係本
    於財政主管機關之立場，就所得稅法第14條第1項第5類第4
    款及同法施行細則第16條第2項、第3項適用之疑義，按照法
    律規定之精神，予以解釋，經核其解釋內容，並不違反上開
    法律規定之意涵，被告係其下級機關自得予以適用。本件原
    告所有系爭房屋，係供原告經營之俊華公司營業使用，既為
    原告於復查、訴願程序及起訴狀所自承，則依上開所得稅法
    第14條第1項第5類第4款規定，稱之他人，係指本人、配偶
    及直系親屬以外之個人或法人而言。俊華公司既屬法人組織
    ，即屬前揭法條所稱之他人，該公司既作營業使用，依上開
    法律之規定及財政部解釋，即應依法設算原告92年度之租賃
    收入，併課其當年度綜合所得總額；惟所得稅法對個人之房
    屋供自己經營之公司使用，予以設算租賃所得，併課個人綜
    合所得稅，倘個人於申報當時有申報該筆租金收入，同理對
    其經營之公司即屬支出，得以之列報為營業費用，扣減其營
    利事業所得稅，並非必然會發生損失。原告主張其為該公司
    負責人，且公司股東成員均為原告本人及其家屬，自己的房
    子，供自己使用，並無供第三者使用，房子營業稅亦已繳納
    ，應免設算租金收入云云，顯屬誤解法律。至於原告於審理
    中雖又改稱系爭房屋於92年期間係供其自己紡紗使用，並非
    供俊華公司使用，並一再質疑政府既不允其在系爭房屋辦理
    營業登記，致其不得已將俊華公司設立登記他址，被告竟又
    對其課徵所得稅，實難令人信服云云。惟本件據被告提出俊
    華公司於92年度營所稅結算申報，自行申報該公司行業代號
    為109099，即屬於其他紡織品製造，並且在Ｐ4細項分為買
    賣業及製造業來申報，其中製造業所列的製造費用758806
    元，於Ｐ5記載水電瓦斯費95869元，被告在徵收實務上雖於
    核定後即將相關收據返還納稅人，惟俊華公司於94、95年申
    報營業費用支出，仍包括系爭房屋的水電瓦斯費，此有被告
    提出之俊華公司申報94及95年以系爭房屋之水電瓦斯費收據
    影本可證，參酌原告於復查、訴願程序中及其起訴狀均自認
    系爭房屋供其經營之俊華公司使用，足證原告確係將系爭房
    屋供俊華公司使用，其於審理中改稱未提供予俊華公司使用
    ，自不足採。至於原告另稱，因系爭房屋屬農舍，被告不發
    給伊營業執照，竟又要對伊課徵所得稅，實難令人信服一節
    。查原告能否在系爭房屋辦理俊華公司之營業執照，並非被
    告之職掌事項，原告既自承系爭房屋係建築在農地上，則依
    農業發展條例所定農地農用之原則，系爭房屋僅能供原告住
    居使用，主管機關自不能發給原告營業執照。政府不發給營
    業執照，係不准原告以之為營業使用之意，惟如原告違規營
    業，稽徵機關自仍應對之課徵所得稅。茲舉一例以供原告瞭
    解此項法律關係，設若某甲之汽車檢驗不合格，主管機關不
    發給行車執照，依法某甲即不得駕駛該汽車，稅務機關亦不
    對之課徵牌照稅，惟某甲如違法駕駛該汽車，為警查獲，稽
    徵機關即應對之補徵牌照稅並予處罰，否則稅法豈非獨厚違
    法使用之人？從而，原告以政府不允在系爭房屋發給營業執
    照為由，主張被告不應對原告課徵稅款，顯屬誤解法律，併
    予明。本件被告業已實地調查與系爭房屋鄰近之坐落彰化
    縣伸港鄉○○路○段402巷635弄13號、彰化縣伸港鄉○○路○
    段436號等房屋之租金情形，每坪每月租金分別為384元及
    814 元，均較被告設算之當地一般租金標準每坪每月240元
    為高，從而被告按當地一般租金標準核定原告92年度租賃所
    得為158,824元【計算式：租賃收入278,640元×（1-43％）
    ＝158,824元】，則依首開法律之規定，即無不合。復查及
    訴願決定，予以維持亦無違誤，原告訴請撤銷，為無理由，
    應予駁回。又本件為簡易案件，爰不經言詞辯論逕為判決。
據上論結，本件原告之訴為無理由，依行政訴訟法第233條第1項
、第236條、第195條第1項後段、第98條第3項前段，判決如主文
。
中　　華　　民　　國　　96　　年　　1　　 月　　31　　日
                第二庭      法  官　林　金　本
以上正本證明與原本無異。
如不服本判決，應於判決送達後20日內，以本訴訟事件所涉及之
法律見解具有原則性者，始得向本院提出上訴狀並表明上訴理由
，經最高行政法院許可，否則不得上訴；如於本判決宣示後送達
前提起上訴者，應於判決送達後20日內補提上訴理由書（均應依
對造人數提出繕本）。提起上訴應預繳送達用雙掛號郵票390元
（34元及5元郵票各10份)。
中　　華　　民　　國　　96　　年　　1　　 月　　31　　日
                            書記官  蔡  騰  德
